【裁判字號】    99,破抗,1
【裁判日期】    990315
【裁判案由】    宣告破產
【裁判全文】
臺灣高等法院臺中分院民事裁定  99年度破抗字第1號
抗  告  人  甲○○即吳振國）.
上列抗告人因聲請宣告破產事件，對於民國98年12月31日臺灣臺
中地方法院98年度破字第30號所為裁定，提起抗告，本院裁定如
下：
      主  文
抗告駁回。
抗告程序費用由抗告人負擔。
      理  由
一、按破產，對債務人不能清償債務者，宣告之，為破產法第五
    十七條所明定。又破產法第一百零條第一、二項規定：在破
    產宣告前，對於債務人之財產有抵押權者，就其財產有別除
    權。有別除權之債權人，不依破產程序而行使其權利。次按
    ，財團費用及財團債務，應先於破產債權，隨時由破產財團
    清償之，亦為破產法第九十七條所明定。再依同法第一百四
    十八條規定之旨趣，可知除債務人之財產不敷清償破產財團
    之費用及財團之債務外，尚難認無宣告破產之實益。是以法
    院就破產之聲請，應依職權為必要之調查，倘債務人之財產
    ，於破產宣告前，已設定有抵押權者，該有別除權之債權人
    行使權利後，債務人實質上確已毫無財產可構成破產財團，
    或其財產不敷清償破產財團之費用及財團之債務，縱使裁定
    予以宣告債務人破產，因其他破產債權人實際上並無法藉由
    破產程序受有任何清償之機會，而無從依破產程序清理其債
    務，當無進行破產程序之必要，故而自得以無宣告破產之實
    益，裁定駁回聲請，此觀司法院二十五年院字第一五零五號
    解釋自明。
二、本件原法院認抗告人聲請破產為無理由略以：本件抗告人主
    張其所負債務總額達（新台幣）一千零九十七八千五百二十
    四元，而其所有資產現僅餘如附表所示之土地及建物等不動
    產，其並自估該等不動產價值共計六百三十五萬三千八百五
    十元，惟抗告人所有該等不動產前曾於民國九十五年十月十
    四日為安泰商業銀行股份有限公司（下稱安泰銀行）設定第
    一順位最高限額六百萬元之抵押權，其後於九十八年一月十
    六日復再為萬泰商業銀行股份有限公司（下稱萬泰銀行）設
    定第二順位一百八十萬元之抵押權，且該等不動產經原法院
    民事執行處囑託禾欣不動產估價師事務所予以鑑價結果，其
    價值共計五百四十萬元，抗告人空言主張該等不動產之價值
    達六百三十五萬三千八百五十元，自難憑採。再由抗告人所
    提出之債權清冊以觀，其上記載第一、二順位抵押權人安泰
    銀行、萬泰銀行之債權金額分別為四百四十二九千元及一百
    一十八萬九千元，而經原法院依職權調查結果，發現安泰銀
    行之債權金額實為四百四十萬九千九百三十元及其利息、違
    約金，而萬泰銀行之債權金額則為一百一八萬九千二百六十
    元及其利息、違約，有安泰銀行及萬泰銀行之各該陳報狀附
    卷可按，二者之債權本金金額合計即達五百五十九萬九千一
    百九十元，由此可見為別除權標的之如附表所示不動產，其
    價值遠低於所擔保之債權額，故經別除權人安泰銀行及萬泰
    銀行實行別除權後，該等不動產顯已不足以清償別除權所擔
    保之債權，更無餘額可供清償破產債權，加以抗告人復自承
    其已無其他資產，足徵抗告人確無其他財產可供構成破產財
    團，其破產債權人並無依破產程序受償之可能，自無從依破
    產程序清理其債務之必要，而無宣告破產之實益等語，從而
    本件難認有破產之實益，要無宣告破產徒生耗費之必要。抗
    告人對原法院之上開裁定，提起抗告，惟未提出具體之抗告
    理由，揆諸上開裁定意旨，本件抗告人聲請宣告破產即無實
    益，要無宣告破產徒生耗費之必要，抗告人向原審法院聲請
    破產宣告，即屬無據，原審法院駁回抗告人之聲請，經核並
    無違誤，抗告人指摘原裁定不當，求為廢棄原裁定，為無理
    由，應予駁回。
三、據上論結，本件抗告為無理由，爰依破產法第5條，民事訴
    訟法第495條之1第1項、第449條第1項、第95條、第78條，
    裁定如主文。
中    華    民    國    99    年    3    月     15    日
                民事第六庭    審判長法  官  袁再興
                                    法  官  吳惠郁
                                    法  官  盧江陽
以上正本係照原本作成。
抗告人得再抗告。
再為抗告應以適用法規顯有錯誤為理由。
如提起再抗告者應於裁定送達後10日內向本院提出抗告理由狀（
須按照他造人數附具繕本）並繳納抗告裁判費新臺幣1,000元，
同時委任律師或具有律師資格之關係人為代理人。
                                    書記官  陳麗玉
中    華    民    國    99    年    3     月    15    日
                                                      Ｓ
附表：
一、台中縣潭子鄉○○○段1638地號土地（所有權應有部分4180
    分之10）。
二、台中縣潭子鄉○○○段1644地號土地（所有權全部）。
三、台中縣潭子鄉○○○段1648地號土地（所有權應有部分7分
    之1）。
四、台中縣潭子鄉○○○段807建號建物，即門牌台中縣潭子鄉
    ○○路○段170巷1弄11號房屋（所有權全部）。

司法院資訊處製作；財團法人民間司法改革基金會備份。
